【裁判字號】    98,交聲,4005
【裁判日期】    981030
【裁判案由】    聲明異議
【裁判全文】
臺灣臺中地方法院交通事件裁定        98年度交聲字第4005號
原處分機關  交通部公路總局臺中區監理所
受處分人    甲○○
即異議人
上列受處分人因違反道路交通管理處罰條例案件，對於交通部公
路總局臺中區監理所民國96年1月2日所為之處分（中監違字第裁
60-GC0000000號違反道路交通管理事件裁決書）聲明異議，本院
裁定如下：
    主  文
異議駁回。
    理  由
一、原處分機關意旨略以：受處分人即異議人甲○○（下稱受處
    分人）駕駛NZ-6761號自用小客車，於民國（下同）92年4月
    26日下午7時25分許，在臺中市○○路因「駕照逾期（90.10
    .26）」之違規，為臺中市警察局第三分局依當時施行之違
    反道路交通管理處罰條例第22條第1項第6款規定（於94年12
    月28日已修正為同條第1項第7款），以中市警交字第GC0000
    000號違反道路交通管理事件通知單當場舉發並代保管駕照
    ；受處分人未於期限內到案接受裁處，亦未提出不服舉發意
    見，本所於96年1月2日以中監違字第裁60-GC0000000號裁決
    書處罰鍰新臺幣（下同）3,600元整，逾期依裁決書處罰主
    文規定裁處。受處分人嗣於98年10月5日填寫陳述單提出申
    訴，本所於98年10月7日以中監自字第0982002321號函轉原
    舉發機關提供本案舉發違規通知單送達資料，經原舉發機關
    於98年10月15日以中分三交字第0980025612號函覆：該舉發
    單通知聯雖為受處分人拒簽，但執勤員警已當場交付由受處
    分人收取等語。復經本所於98年10月21日以中監自字第0980
    040253號函回復上開查處結果予受處分人，受處分人於同年
    月日至本所繳納違規罰鍰後換發駕照，並對本案原舉發機關
    查復情形表示不服，具狀提出異議等語；又本案違規時間係
    92年4月26日，並經員警當場依法代保管受處分人使用之逾
    期駕駛執照，並於92年5月5日移送相關違規資料至本所登陸
    違規紀錄管制，惟受處分人已主動提前於92年4月28日以「
    駕照遺失」為由，逕向臺中市監理站申辦補發，事證明確均
    有案可稽，本所於96年1月2日依受處分人設籍登記地址以存
    送達方式完成裁決書送達，綜上，本件依法裁處應無不合。
二、聲明異議意旨略以：受處分人以違規日為92年4月26日，前
    次換發駕照時間92年4月28日已全部繳清罰款，嗣於於98年
    10月21日前往換照，卻又說上次煥照前還有違規未繳，要是
    上次換照即叫伊繳清，伊就不必加罰，伊沒收到通知單。且
    當時伊沒簽警員怎麼可能拿紅單給伊等語，提出聲明異議。
三、按受處分人不服道路交通管理處罰條例第8條主管機關所為
    之處罰，得於接到裁決書之翌日起20日內，向管轄地方法院
    聲明異議；依道路交通管理處罰條例第87條規定向管轄法院
    聲明異議之期間，自裁決送達之翌日起算，並得依法扣除在
    途期間及聲請回復原狀；交通法庭認聲明異議不合法律上之
    程式或其異議權已喪失者，應以裁定駁回之。道路交通管理
    處罰條例第87條第1項、道路交通案件處理辦法第12條、第
    18條前段分別定有明文。次按處理違反道路交通管理事件，
    有關文書送達之程序，依行政程序法之規定；又送達，於應
    受送達人之住居所、事務所或營業所為之；於應送達處所不
    獲會晤應受送達人時，得將文書付與有辨別事理能力之同居
    人、受僱人或應送達處所之接收郵件人員。應受送達人或其
    同居人、受僱人、接收郵件人員無正當理由拒絕收領文書時
    ，得將文書留置於應送達處所，以為送達；又送達不能依前
    2條規定為之者，得將文書寄存送達地之地方自治或警察機
    關，並作送達通知書2份，1份黏貼於應受送達人住居所、事
    務所、營業所或其就業處所門首，另1份交由鄰居轉交或置
    於該送達處所信箱或其他適當位置，以為送達。前項情形，
    由郵政機關為送達者，得將文書寄存於送達地之郵政機關。
    寄存機關自收受寄存文書之日起，應保存3個月，違反道路
    交通管理事件統一裁罰基準及處理細則第5條，行政程序法
    第72條第1項前段、第73條第1項、第3項、第74條分別定有
    明文。而我國現行法制就文書之送達係採「到達主義」，此
    為民事訴訟起訴、上訴及刑事訴訟之上訴計算時效及上訴期
    限所採行，並觀之道路交通案件處理辦法第13條前段規定：
    「聲明異議，應以司法狀紙，敘述異議之理由，提出於原處
    分機關為之」，堪認交通異議案件亦採「到達主義」，有關
    異議期間之計算應以聲明異議書狀到達有權處理機關 (含管
    轄法院及原處分機關)之日為準。又92年2月7日修正之民事
    訴訟法第138條第2項雖規定「寄存送達，自寄存之日起，經
    10日內發生效力。」，然行政程序法第74條就寄存送達已自
    行規定，該條文中並無10日生效之規定，亦未準用民事訴訟
    法，故民事訴訟法關於寄存送達之規定，於行政程序自難適
    用（最高行政法院95年度裁字第2663號裁定意旨參照）。準
    此，違反道路交通管理事件裁決書送達時若依行政程序法第
    74條規定寄存送達者，無論應受送達人實際上於何時受領文
    書，均以寄存之日期，視為收受送達之日期，而發生送達之
    效力，合先敘明。
四、經查，受處分人對有於上揭時、地駕駛前揭車輛因「駕照逾
    期」之違規事實並未爭執，並有舉發通知單、裁決書及原處
    分機關舊告發單詳細資料歷史查詢各1份在卷為憑，自堪認
    定屬實。受處分人雖辯稱執勤員警當場並未交付舉發通知單
    云云，惟查：
（一）按行為人有違反道路交通管理處罰條例之情形者，應填製
      舉發違反道路交通管理事件通知單，當場舉發者，應填記
      駕駛人或行為人姓名、性別、出生年月日、地址、身分證
      統一編號及車主姓名、地址、車牌號碼、車輛種類。被查
      獲之駕駛人或行為人為受處分人時，應於填記通知單後將
      通知聯交付該駕駛人或行為人簽名或蓋章收受之；拒絕簽
      章者，仍應將通知聯交付該駕駛人或行為人收受，並記明
      其事由及交付之時間；拒絕收受者，應告知其應到案時間
      及處所，並記明事由與告知事項，視為已收受，違反道路
      交通管理事件統一裁罰基準及處理細則第11條第1項第1款
      亦定有明文。本件受處分人填具陳述單時，其陳述理由經
      勾選為「未收受紅單、照片」，然觀上開卷附舉發違反道
      路交通管理事件通知單上之記載可知，本件係當場舉發，
      經受處分人拒絕簽收，由舉發員警於收受通知聯者簽章欄
      記明「拒簽」，並一併記載告知應到案日期及應到案處所
      ，受處分人於受舉發當時既已出示使用之逾期駕照，復該
      通知單上駕駛人個人資料欄位記載詳細完整，顯見受處分
      人已知被舉發之事實，足認該通知單上所載應到案時間與
      處所之訊息，業已傳遞予受處分人知悉，揆諸前揭規定，
      視為受處分人已於舉發當時之92年4月26日收受上開舉發
      通知單，警察機關自毋庸另行送達舉發通知單予受處分人
      至明。再者，由前揭道路交通管理事件統一裁罰基準及處
      理細則第11條第1項第1款之規定意旨觀之，形式上觀察該
      舉發通知單，舉發員警既已於填記舉發通知單內各欄位後
      ，將該通知單交付受處分人簽名或蓋章收受，則受處分人
      已處於隨時可得收受該通知單之狀態，受處分人拒絕簽收
      ，自應承受其怠於收受舉發通知單之不利益，是以立法明
      訂此種情況仍生送達之效力，自不能以未收到舉發通知單
      為由執為抗辯。準此，受處分人首揭違規情事，為警當場
      舉發，雖受處分人拒絕簽名，惟因警員於填製舉發通知單
      時，已記明其事由，依法視為已收受，故受處分人所辯，
      不足憑採。
（二）次查，前開裁決書嗣以郵務掛號之方式送達至受處分人當
      時之戶籍地址即臺中市○○區○○街289號6樓之2（受處
      分人於96年2月12日始遷出至彰化縣竹塘鄉○○路2號），
      有受處分人之個人基本資料查詢結果及遷徙記錄資料查詢
      結果各1份在卷可稽。復因未獲會晤受處分人本人，亦無
      受領文書之同居人、受僱人或應送達處所之接收郵件人員
      ，於96年1月12日寄存於臺中大隆路郵局，送達人員並製
      作送達通知書2份，1份黏貼於應受送達人門首，另1份置
      於受送達處所信箱或適當位置以為送達等情，有上開違反
      道路交通管理事件裁決書及送達證書各1份附卷可稽，揆
      諸上開規定，本件違反道路交通管理事件裁決書於96年1
      月12日已合法送達予受處分人，核無違誤。
（三）再者，汽車所有人名稱、住所等如有變更，應向公路監理
      機關辦理登記，固為道路交通安全規則第23條第1項所明
      定，惟基於便民原則，因應社會現況，交通部公路總局另
      訂定公路監理電腦系統車輛車籍及駕駛人駕籍增設「通信
      地址」欄位作業注意事項，依該注意事項第1條、第2條規
      定，因應車主、駕駛人之需要，准予車主、駕駛人於公路
      監理電腦系統車籍及駕籍檔中增列通信地址，以利公路監
      理機關各項通知單之寄達，並於該注意事項第6條規定：
      「公路監理機關受理車主、駕駛人申請增設『通信地址』
      後，應立即登載於公路監理電腦系統之車籍及駕籍檔中；
      爾後各項便民服務之通知事項及汽車燃料使用費繳款通知
      、汽車使用牌照稅繳款通知及違規通知單、裁決書之送達
      ，皆以通信地址寄發」，職是，一旦經車主或駕駛人填寫
      申請書為登記，公路監理機關即有義務登載其「通信地址
      」於電腦系統中，並依此地址寄發文件。本件受處分人雖
      已搬離戶籍地，但其既未依前揭規定向監理機關申請增設
      通信地址為送達處所，自難課以行政機關訪查受處分人實
      際居所何在之責，受處分人因此歸責於己之事由，致未能
      收受上開裁決書，本應自行承擔該不利益。因此，原處分
      機關先以掛號郵寄方式將上開裁決書送達至受處分人戶籍
      地，嗣因無法投遞而依行政程序法第74條之規定辦理寄存
      送達，不因受處分人實際有無領取而受影響，自難謂送達
      不合法。
（四）綜上，本件受處分人之送達地為臺中市，與原處分機關所
      在地即臺中縣龍井鄉並非同一鄉、鎮○市○○○道路交通
      案件處理辦法第12條、法院訴訟當事人在途期間標準第4
      條、第2條第1項之規定，其在途期間為3日。是以，受處
      分人之聲明異議期間應自該裁決書送達之翌日即96年1月
      13日起算20日，並加計在途期間3日，即至同年2月4日屆
      滿，適逢例假日，依法順延至96年2月5日屆滿，受處分人
      遲至98年10月21日始具狀聲明異議，有其聲明異議狀1紙
      暨其上蓋用之交通部公路總局臺中區監理所總收文章存卷
      可按，顯已逾法定之異議期間，其聲明異議不合法律上之
      程式，且無從補正，於法自有未合，應予駁回。
據上論斷，應依道路交通管理處罰條例第87條第2項，道路交通
案件處理辦法第18條前段，裁定如主文。
中    華    民    國    98    年    10    月    30    日
            臺灣臺中地方法院交通法庭
                          法  官  黃賢婷
以上正本證明與原本無異。
如不服本裁定，應於送達後5日內向本院提出抗告狀。（應附繕
本）
                          書記官  江美琪
中    華    民    國    98    年    10    月    30    日


司法院資訊處製作；財團法人民間司法改革基金會備份。
